臺灣高等法院高雄分院刑事裁定
111年度毒抗字第73號
抗  告  人  
即  被  告  張貴清



上列抗告人因聲請觀察勒戒案件，不服臺灣高雄地方法院中華民
國110年12月6日裁定(110年度毒聲字第1169號)，提起抗告，本
院裁定如下：
    主  文
抗告駁回。
    理  由
一、本件抗告意旨略以：抗告人即被告張貴清（下稱被告）已自
    費至慈惠醫院戒毒且有證明書可佐，為何還要裁定觀察勒戒
    ？又被告已因案入監執行1年半，若再遽令入勒戒處所執行
    觀察勒戒，實有影響被告報假釋之權益，懇請鈞院撤銷原裁
    定等云云。
二、原裁定意旨略以：被告施用第一、二級毒品之事實明確，爰
    依毒品危害防制條例第20條第3項、第1項規定，裁定將被告
    送勒戒處所觀察勒戒，其期間不得逾2月等語。
三、按109年7月15日增訂施行之毒品危害防制條例第35條之1第1
    款及第2款前段規定，施行前犯第10條之罪之案件，於修正
    施行後偵查中，由檢察官依修正後規定處理；審判中，由法
    院依修正後規定處理。是犯第10條之罪者，不論係修正前後
    ，均應依新法規定處理。又按犯毒品危害防制條例第10條之
    罪者，檢察官應聲請法院裁定，令被告入勒戒處所觀察、勒
    戒，其期間不得逾2月；依前項規定為觀察、勒戒或強制戒
    治執行完畢釋放後，3年後再犯第10條之罪者，適用本條前2
    項之規定，毒品危害防制條例第20條第1項、第3項分別定有
    明文。而上開所謂「3年後再犯」，只要本次再犯（不論修
    正施行前、後）距最近1次觀察、勒戒或強制戒治執行完畢
    釋放，已逾3年者，即該當之，不因其間有無犯第10條之罪
    經起訴、判刑或執行而受影響（最高法院刑事大法庭109年
    度台上大字第3826號裁定意旨參考）。經查：
  ㈠被告於109年2月4日下午3時45分許，為臺灣高雄地方檢察署
    （下稱高雄地檢署）觀護人室採尿液送驗之事實，有該署施
    用毒品犯尿液檢體監管紀錄表（尿液檢體編號：000000000
    號）在卷可稽；而上開尿液檢體，經送台灣檢驗科技股份有
    限公司先以酵素免疫法為初步檢驗，再以氣相層析/質譜儀
    法確認檢驗結果，確呈可待因、嗎啡、甲基安非他命陽性反
    應，其中可待因檢出濃度為1,410ng/ml，嗎啡檢出濃度為10
    ,800ng/ml，甲基安非他命檢出濃度為3,014ng/ml等情，有
    該公司109年2月18日濫用藥物檢驗報告（檢體編號：000000
    000號）在卷可佐，被告否認施用第一級毒品海洛因及第二
    級毒品甲基安非他命，不足採信。又依毒品檢驗學上之常規
    ，尿液中含毒品成分反應所使用之檢驗方法，對於受檢驗者
    是否確有施用毒品行為之判斷，在檢驗學常規上恆有絕對之
    影響。其以酵素免疫分析或薄層定性分析等方式為初步篩檢
    者，因具有相當程度偽陽性之可能，如另以氣（液）相層析
    、質譜分析等較具公信力之儀器為交叉確認，因出現偽陽性
    反應之機率極低，核足據為對涉嫌人不利之認定，此為邇來
    我國實務所肯認，且為本院執行職務所知悉之事項。再者，
    依據西元2018年美國FDA網站公布尿液中於施用海洛因、嗎
    啡後可檢出之時限為1至3天；安非他命與甲基安非他命為2
    至3天，惟毒品可檢出之時間，與服用劑量、服用頻率、尿
    液採集時間點、個案體質與代謝情況等因素有關，因個案而
    異，有衛生福利部食品藥物管理署108年1月31日FDA管字第1
    089000957號函可資參考。綜上，被告於109年2月4日下午3
    時45分許採尿時回溯72小時內某時（不含公權力拘束期間）
    ，在不詳地點，以不詳方式施用第一、二級毒品之事實，堪
    以認定。被告前揭所辯，均難採信。綜上，被告於109年2月
    4日下午3時45分許採尿時回溯72小時內某時（不含公權力拘
    束期間），在不詳地點，以不詳方式施用第一、二級毒品之
    事實，堪以認定。
  ㈡被告前於89年間，因施用毒品案件，經送觀察、勒戒後，因
    認有繼續施用毒品傾向，經法院裁定令入戒治處所施以強制
    戒治，於90年7月4日停止戒治釋放並交付保護管束，於90年
    11月8日保護管束期滿未經撤銷視為執行完畢，並經高雄地
    檢署檢察官以91年度戒毒偵字第282號為不起訴處分確定；
    再於92年間，再因施用毒品案件，經送觀察、勒戒後，因法
    律修正而於93年1月9日出監，起訴部分則經原審以92年度訴
    字第1349號各判處有期徒刑9月、6月確定而入監執行，之後
    未有再受觀察、勒戒或強制戒治之紀錄，此有臺灣高等法院
    被告前案紀錄表在卷可稽。且被告另案現於法務部○○○○○○○○
    ○執行中，不適合為戒癮治療之緩起訴處分，依毒品戒癮治
    療實施辦法及完成治療認定標準第2條第2項第3款規定，被
    告現在監執行有期徒刑中，即與應於規定時間內完成治療期
    程之戒癮治療流程有所衝突齟齬，自應認為不適合為附命完
    成戒癮治療之緩起訴處分。
 四、原審以本件被告施用第一、二級毒品犯行往前回溯3年內，
     既未有接受觀察、勒戒或強制戒治之紀錄，而上開機構外
     之處遇已無法戒除被告之毒癮，有令入勒戒處所施以勒戒
     之必要，准許檢察官所指已不宜再對被告為附命戒癮治療
     之緩起訴處分而為觀察、勒戒之聲請，並依毒品危害防制
     條例第20條第3項、第1項之規定，裁定應令被告入勒戒處
     所觀察勒戒，其期間不得逾2月，經核並無違背法令、誤認
     事實或違反比例或平等原則等不當情事，並無不合，應予
     維持。被告仍執前詞，指摘原裁定不當，提起抗告，為無
     理由，應予駁回。
五、據上論結，應依刑事訴訟法第412條，裁定如主文。
中　　華　　民　　國　　111 　年　　3 　　月　　7 　　日
                  刑事第九庭    審判長法  官  莊崑山
                                      法  官  惠光霞
                                      法  官  陳明富
以上正本證明與原本無異。
不得再抗告。
中　　華　　民　　國　　111 　年　　3 　　月　　7 　　日
                                      書記官  馬蕙梅